【裁判字號】    97,訴,3462
【裁判日期】    980216
【裁判案由】    違反毒品危害防制條例
【裁判全文】
臺灣彰化地方法院刑事判決              97年度訴字第3462號
公  訴  人  臺灣彰化地方法院檢察署檢察官
被      告  甲○○
上列被告因違反毒品危害防制條例案件，經檢察官提起公訴（97
年度毒偵字第4374號），本院依簡式審判程序審理，判決如下：
    主  文
甲○○施用第一級毒品，累犯，處有期徒刑壹年；又施用第二級
毒品，累犯，處有期徒刑陸月。應執行有期徒刑壹年伍月。
    犯罪事實
一、甲○○自民國81年間起，即接連因違犯麻醉藥品管理條例、
    肅清煙毒條例、毒品危害防制條例等案件，多次獲判徒刑執
    行完畢，仍未改施用毒品惡習，其於87年間，亦曾因施用毒
    品案件，經本院裁定送觀察勒戒及強制戒治後，經台灣彰化
    地方法院檢察署檢察官於88年10月16日為不起訴處分，再於
    89年間，被查獲施用毒品，經裁定送戒治處分並起訴，經判
    處有期徒刑6月確定，經受戒治處分及有期徒刑之執行，仍
    無效果，再於92、93年間被查獲施用毒品，3度受戒治處分
    ，另經本院以92年度易字第1157號判處有期徒刑1年（後減
    刑為6月）及台灣雲林地方法院分別以93年度訴緝字第35號
    、第36號各判處有期徒刑1年2月及1年4月確定（分別減為有
    期徒刑7月及8月），並定應執行為3年4月（減刑後改為1年8
    月），於96年7月16日縮刑期滿執行完畢。詎其仍不知悔改
    ，明知海洛因、甲基安非他命業經公告列為毒品危害防制條
    例第2條第2項所列管之第一、二級毒品，不得非法持有、施
    用，竟基於施用第一級毒品海洛因之犯意，於97年10月5日
    晚上7、8時許，在其位於彰化縣大村鄉○○村○○路43號住
    所內，以將海洛因粉末摻入香菸內點燃吸食之方式，施用第
    一級毒品海洛因1次；復基於施用第二級毒品甲基安非他命
    之犯意，於同日施用海洛因後，在上開同一地址，以將甲基
    安非他命晶體置於玻璃管上其下用火燒烤並吸食其霧化氣體
    之方式，施用第二級毒品甲基安非他命1次（玻璃管已丟棄
    滅失）。嗣於同年10月6日下午4時30分許，為警在其上開住
    所查獲，經其同意採集其尿液送驗後，結果呈嗎啡及甲基安
    非他命陽性反應，始查悉上情。
二、案經彰化縣警察局員林分局報請臺灣彰化地方法院檢察署檢
    察官偵察起訴。
    理  由
一、本件被告所犯係死刑、無期徒刑、最輕本刑為3 年以上有期
    徒刑以外之罪，其於準備程序就前揭被訴事實為有罪之陳述
    ，經受命法官告知簡式審判程序之旨，並聽取其與公訴人之
    意見後，本院認無不得或不宜改依簡式審判程序進行之處，
    爰依刑事訴訟法第273 條之1 第1 項、第284 條之1 ，裁定
    本案由受命法官獨任進行簡式審判程序，合先敘明。
二、上揭犯罪事實，業經被告於警、偵訊及本院審理時坦白承認
    ，且其於97年10月6日為警查獲時所採驗之尿液，經警方送
    請詮昕科技股份有限公司檢驗結果，確呈嗎啡及甲基安非他
    命陽性反應，此有彰化縣警察局員林分局委託檢驗尿液代號
    與真實姓名對照認證單及該公司97年10月20日編號7Ａ09028
    9號濫用藥物尿液檢驗報告各1紙附卷可稽。足證被告前開施
    用第一級毒品海洛因及第二級毒品甲基安非他命之自白核與
    事實相符，堪可採為論罪科刑之依據。
三、按犯毒品危害防制條例第10條施用第1 、2 級毒品之罪者，
    檢察官應先聲請法院裁定將被告令送勒戒處所觀察、勒戒，
    經觀察、勒戒後，認無繼續施用毒品傾向者，應即釋放，並
    為不起訴之處分或不付審理之裁定；認有繼續施用毒品傾向
    者，應由檢察官聲請法院裁定令入戒治處所施以強制戒治，
    且經觀察、勒戒或強制戒治執行完畢釋放後，5 年內再犯第
    10條之罪，檢察官應依一般刑事訴訟程序予以起訴論罪科刑
    ，此觀諸毒品危害防制條例第20條第1 項、第2 項、第23條
    第2 項前段規定自明。次按修正毒品危害防制條例就施用毒
    品者，僅於「初犯」及「5 年後再犯」二種情形，有其追訴
    條件之限制，即須於初犯經觀察、勒戒或強制戒治釋放後，
    5 年內均無施用毒品之行為，始能認其前所實施之觀察、勒
    戒或強制戒治已足遮斷毒癮，而得於5 年後再犯時，再予適
    用初犯之規定，重行觀察、勒戒等程序；倘5 年內已經再犯
    ，被依法追訴處罰，縱其第3 次（或第3 次以上）施用毒品
    之時間在初犯釋放5 年以後，即與「5 年後再犯」之情形有
    別，且因已於「5 年內再犯」，顯見其再犯率甚高，原實施
    觀察、勒戒或強制戒治，已無法收其實效，而無5 年戒斷期
    之存在，自無再經觀察、勒戒及強制戒治之必要，應由檢察
    官逕行起訴（最高法院95年度臺非字第59號判決、95年度臺
    非字第65號判決及95年度第7 次刑事庭會議決定足資參照）
    。經查，本件被告前因施用毒品案件，經本院以88年度毒聲
    字第5333號裁定令入戒治處所施以強制戒治1 年，因執行成
    效良好認無繼續戒治必要，由本院以89年度毒聲字第3878號
    裁定停止戒治，所餘戒治期間並付保護管束，惟於保護管束
    期間因違反保護管束應遵守事項情節重大，由本院以89年度
    毒聲字第4977號裁定撤銷停止戒治，令入戒治處所施以殘餘
    期間之強制戒治，迄於90年7 月10日執行完畢釋放；復於前
    開強制戒治執行完畢釋放後5 年內之92年間，因施用毒品案
    件，經本院判處有期徒刑確定等情，有臺灣高等法院被告前
    案紀錄表、臺灣彰化地方法院檢察署刑案資料查註紀錄表各
    1 份附卷可參，揆諸前開最高法院判決，因被告在90年後之
    5 年內，業有施用毒品之行為，則本次被告於97年間再次施
    用毒品，即與5 年後再犯之情形有別，自應逕行起訴。
四、按海洛因、甲基安非他命為毒品危害防制條例第2 條第2 項
    所明定之第一、二級毒品。是核被告前揭所為，係犯同條例
    第10條第1項之施用第一級毒品罪及同條例第2項之施用第二
    級毒品罪。被告於此期間內持有各該級毒品並進而施用，其
    持有之低度行為應為施用之高度行為所吸收，不另論持有毒
    品之罪。其所犯上開施用第一、二級毒品2罪間，犯意各別
    ，行為互殊，應予分論併罰。又被告前於92年間因施用毒品
    案件，經本院以92年度易字第1157號刑事判決判處有期徒刑
    1 年確定，又因施用毒品案件，經臺灣雲林地方法院分別以
    93年度訴緝字第36號、93年度訴緝字第35號刑事判決分別判
    處有期徒刑1年4月、1年2月確定，上開3案並經臺灣雲林地
    方法院以93年度聲字第928號裁定合併定應執行刑為有期徒
    刑3年4月，嗣入監接續執行，並經臺灣雲林地方法院依中華
    民國96年罪犯減刑條例以96年度聲減字第241號裁定，分別
    減為有期徒刑6月、8月、7月，定應執行刑為有期徒刑1年8
    月確定，而於96年7月16日縮刑期滿執行完畢之事實，有臺
    灣彰化地方法院檢察署刑案資料查註紀錄表及臺灣高等法院
    被告全國前案紀錄表各1份在卷可憑，其於前開有期徒刑執
    行完畢後，5年內故意再犯本件最重本刑為有期徒刑以上之2
    罪，為累犯，均應依刑法第47條第1項之規定，加重其刑。
    爰審酌被告前自81年間起，即因施用毒品而多次受戒毒處分
    及判獲徒刑受執行，素行不良，其歷多次觀察勒戒及戒治程
    序後，仍未能徹底戒絕毒品，且屢經查獲，經處罰後隨即再
    犯，顯然欠缺戒除毒癮之決心，有失政府制定毒品危害防制
    條例協助身陷毒品危害之人脫離毒品戕害之美意，難予寬貸
    ，惟念其施用毒品乃自戕一己之身體健康，尚未害及他人，
    且犯後始終坦承犯行，暨其智識程度、生活狀況等一切情狀
    ，分別量處如主文所示之刑，並定其應執行之刑。至其施用
    甲基安非他命之玻璃管，已為被告丟棄而滅失，業據被告於
    本院審理時供承在卷，無從併予宣告沒收，附此敘明。
據上論斷，應依刑事訴訟法第273 條之1 第1 項、第299 條第1
項前段，毒品危害防制條例第10條第1 項、第2 項，刑法第11條
前段、第47條第1項、第51條第5款，判決如主文。
本案經檢察官蔡曉崙到庭執行職務。
中    華    民    國    98    年    2    月     16    日
                  刑事第九庭    法      官  葛永輝
以上正本證明與原本無異。
如不服本判決應於收受判決後10日內向本院提出上訴書狀，並
應敘述具體理由。其未敘述上訴理由者，應於上訴期間屆滿後
20日內向本院補提理由書(均須按他造當事人之人數附繕本)
「切勿逕送上級法院」。
中    華    民    國    98    年    2    月    16     日
                                書   記  官  黃幼華
附錄本案論罪科刑法條：
毒品危害防制條例第10條
施用第一級毒品者，處 6 月以上 5 年以下有期徒刑。
施用第二級毒品者，處 3 年以下有期徒刑。


司法院資訊處製作；財團法人民間司法改革基金會備份。
